臺灣新竹地方法院民事簡易判決
111年度竹東簡字第36號
原      告  彭義常  
訴訟代理人  彭依婷  
原      告  陳春桃  
            彭義煥  

            陳春櫻  
            彭春華  
            陳義鈞  
            彭春玲  
被      告  金恩澤  

訴訟代理人  陳建源律師
複  代理人  劉德弘律師
上列當事人間請求損害賠償事件，經原告提起刑事附帶民事訴訟
，由本院刑事庭裁定移送前來（110 年度原交附民字第6 號），
本院於民國111 年4 月26日辯論終結，判決如下：
    主      文
被告應給付原告彭義煥新臺幣壹佰零壹萬陸仟柒佰零捌元，及自
民國一一○年四月二十二日起至清償日止，按週年利率百分之五
計算之利息。
被告應給付原告陳義鈞新臺幣伍拾伍萬柒仟陸佰伍拾肆元，及自
民國一一○年四月二十二日起至清償日止，按週年利率百分之五
計算之利息。
被告應給付原告彭義常、陳春桃、陳春櫻、彭春華、彭春玲各新
臺幣陸拾貳萬貳仟陸佰伍拾肆元，及自民國一一○年四月二十二
日起至清償日止，按週年利率百分之五計算之利息。
原告其餘之訴駁回。
訴訟費用新臺幣壹佰元，由被告負擔新臺幣伍拾元，餘由原告負
擔。
本判決原告勝訴部分得假執行。但被告如分別以新臺幣壹佰零壹
萬陸仟柒佰零捌元為原告彭義煥、新臺幣伍拾伍萬柒仟陸佰伍拾
肆元為原告陳義鈞、新臺幣陸拾貳萬貳仟陸佰伍拾肆元為原告彭
義常、陳春桃、陳春櫻、彭春華、彭春玲預供擔保後，得免為各
該項之假執行。
原告其餘假執行之聲請駁回。
    事實及理由
壹、程序方面：
　　原告陳義鈞、彭春玲經合法通知，未於言詞辯論期日或最後
    言詞辯論期日到場，核無民事訴訟法第386條各款所列情形
    ，爰依被告之聲請，由其一造辯論而為判決。
貳、實體方面：
一、原告主張：被告於民國109年2月24日上午7時30分許，駕駛
    車牌號碼0000-00號自用小客車，沿新竹縣竹東鎮大明路由
    西北往東南方向行駛，於行經大明路與東林路交岔路口欲左
    轉東林路往竹東火車站方向之際，其本應注意車前狀況並隨
    時採取必要之安全措施，且左轉彎時應行至交岔路口中心處
    左轉，不得占用來車道搶先左轉，而依當時天候晴、日間自
    然光線、柏油路面乾燥無缺陷、無障礙物、視距良好、閃光
    號誌正常運作，並無不能注意之情事，竟疏未注意及此，提
    前左轉又未充分注意車前狀況，適有行人即被害人陳清玉徒
    步在對向東林路路旁欲橫越道路，其未經由距離上開路口處
    100公尺範圍內劃設之行人穿越道通過，亦未充分注意左右
    來車，而違規自東南往西北方向步行穿越前開路口行至該處
    ，被告駕駛之小客車左前車頭因而撞擊被害人陳清玉，致被
    害人陳清玉倒地，受有創傷性蜘蛛網膜下出血、右脛骨開放
    性骨折等傷害（下稱系爭傷害），經送往臺北榮民總醫院新
    竹分院陸續救治數月後，仍因車禍造成顱內出血及右腳骨折
    ，併發肺炎與水腦症引起呼吸衰竭而於109年7月10日死亡。
    原告彭義煥因而支出被害人陳清玉之醫療費用新臺幣（下同
    ）39萬4,255元、救護車費用5,900元、看護費用10萬7,900
    元、護理之家費用6,070元、醫療用品費用2萬1,957元、戶
    籍謄本申請費用525元、殯葬費用35萬9,030元，又原告均為
    被害人陳清玉之子女，因被害人陳清玉之死亡，精神上受有
    相當之痛苦，併請求精神慰撫金每人各200萬元。而被告上
    開不法行為業經本院刑事庭以110年度原交訴字第1號刑事判
    決判處被告犯過失致人於死罪在案，是被告應負損賠償責任
    。惟原告業已受領汽車強制責任險保險金共計215萬8,946元
    ，其中醫療給付14萬7,524元係匯至被害人陳清玉之帳戶用
    以支付醫療費用，原告每人亦受領28萬7,346元之醫療給付
    及死亡給付共計201萬1,426元，另被告之前已有給付15萬元
    ，故於本件得請求之數額中扣除。為此，爰依侵權行為之法
    律關係提起本件訴訟。並聲明：㈠被告應給付原告彭義煥289
    萬5,637元、給付原告彭義常、陳春桃、陳春櫻、彭春華、
    陳義鈞、彭春玲每人各200萬元，及均自刑事附帶民事起訴
    狀繕本送達翌日起至清償日止，按週年利率5%計算之利息。
    ㈡願供擔保，請准宣告假執行。
二、被告則以：伊對於刑事判決認定之事實並不爭執，且不爭執
    原告彭義煥支出之醫療費用39萬4,255元、救護車費用5,900
    元、看護費用10萬7,900元、護理之家6,070元、醫療用品費
    用2萬1,957元、殯葬費用35萬9,030元，然認為原告請求之
    精神慰撫金過高，又被害人陳清玉於本件事故發生時之年齡
    已逾86歲之高齡並有心臟病及慢性腎臟病史，被害人陳清玉
    就本件事故之發生亦有過失，另應再扣除原告等人上揭受領
    保險給付之金額，況被告前於109年4月11日、109年6月10日
    給付5萬元、3萬5,000元予原告彭義煥，於110年3月23日給
    付6萬5,000元予原告陳義鈞，於109年3月26日給付慰問金1
    萬元予原告等人，卻不被原告等人所採認等語置辯。並聲明
    ：㈠原告之訴駁回。㈡如受不利益之判決，願供擔保請准宣告
    免為假執行。
三、得心證之理由：㈠
  ㈠本件就原告主張之事實及被告因前開不法之行為，業經本院
    刑事庭以110年度原交訴字第1號刑事判決認定被告犯過失致
    人於死罪，判處有期徒刑8月，因被告不服提起上訴，嗣經
    臺灣高等法院以110年度原交上訴字第11號刑事判決駁回上
    訴而告確定；原告彭義煥因而支出醫療費用39萬4,255元、
    救護車費用5,900元、看護費用10萬7,900元、護理之家6,07
    0元、醫療用品費用2萬1,957元、殯葬費用35萬9,030元，且
    原告等人均為被害人陳清玉之子女等情，有卷附之原告等人
    之個人戶籍謄本、上揭二刑事判決附卷可稽，且為兩造所不
    爭執，堪信為真。
  ㈡按因故意或過失，不法侵害他人之權利者，負損害賠償責任
    ；不法侵害他人致死者，對於支出醫療及增加生活上需要之
    費用或殯葬費之人，亦應負損害賠償責任。不法侵害他人致
    死者，被害人之父、母、子、女及配偶，雖非財產上之損害
    ，亦得請求賠償相當之金額，民法第184條第1項前段、第19
    2條第1項、第194條定有明文。查被告所為前開駕駛行為，
    致被害人陳清玉因傷重不治而死亡，足認被告之過失行為與
    被害人陳清玉之死亡結果間，具有相當因果關係，被告自應
    負侵權行為損害賠償之責。
  ㈢茲就原告主張之各項損害項目及金額分別審酌析述如下：
　⒈原告彭義煥請求醫療費用、救護車費用、看護費用、護理之
    家、醫療用品費用、殯葬費用部分：　
　　原告彭義煥主張支出被害人陳清玉之醫療費用39萬4,255元
    、救護車費用5,900元、看護費用10萬7,900元、護理之家6,
    070元、醫療用品費用2萬1,957元、殯葬費用35萬9,030元等
    節，業據提出醫療費用收據、服務收費證明、看護費用收據
    、護理之家收費明細表、購買證明、電子發票、統一發票、
    殯葬費用明細表及相關資料暨收據等件影本為證（見本院11
    0年度原交附民字第6號卷〈下稱附民卷〉第9至159頁、第167
    至199頁），且為被告訴訟代理人於本院審理中所不爭執（
    見本院卷第68頁），應認原告彭義煥此部分之請求合計89萬
    5,112元（計算式：394,255元＋5,900元＋107,900元＋6,070元
    ＋21,957元＋359,030元＝895,112元），為有理由，自應准許
    。
  ⒉原告彭義煥請求戶籍謄本申請費用部分：
　　原告彭義煥又主張戶籍謄本申請費用525元云云，惟上開戶
    政規費屬原告彭義煥主張自身權利之行為所生支出，非因被
    告上開侵權行為所生之損害，與被告上開侵權行為間無相當
    因果關係，原告據以請求，即屬無據。
　⒊原告等人請求精神慰撫金部分：　
  　按法院對於非財產上損害之酌定，應斟酌雙方之身分、地位
    、資力與加害之程度及其他各種情形核定相當之數額，其金
    額是否相當，自應依實際加害情形與被害人所受之痛苦及雙
    方之身分、地位、經濟狀況等關係決定之。查原告等人為被
    害人陳清玉之子女，被害人陳清玉因本件事故死亡，其等遭
    受喪母之痛苦非微，自均得請求被告賠償相當金額之精神慰
    撫金。本院審酌原告等人與被害人陳清玉生活密切、感情融
    洽，因本件事故痛失至親，精神自受有極大的痛苦，並斟酌
    兩造之教育程度、身分、地位、經濟狀況、被告過失程度、
    造成損害程度等一切情狀，認原告等人請求被告賠償精神上
    之慰撫金，各以130萬元為適當，超過部分之其餘請求，乃
    屬無據，不應准許。
　⒋基上，原告彭義煥因本次事故得請求被告賠償之金額為219萬
    5,112元（即醫療費用39萬4,255元＋救護車費用5,900元＋看
    護費用10萬7,900元＋護理之家6,070元＋醫療用品費用2萬1,9
    57元＋殯葬費用35萬9,030元＋精神慰撫金130萬元＝219萬5,11
    2元）；其餘原告每人得請求被告賠償之金額各為130萬元（
    即精神慰撫金）。
　㈣惟按損害之發生或擴大，被害人與有過失者，法院得減輕賠
    償金額或免除之，民法第217 條第1 項定有明文。查，被告
    駕車固有起步未注意其他車輛安全之過失，然被害人陳清玉
    為行人，其違規穿越道路，亦未充分注意左右來車，同為本
    件事故發生之原因而與有過失一情，原告彭義常、陳春桃、
    彭義煥、陳春櫻、彭春華、彭春玲等6人於本院審理時對此
    表示無意見（見本院卷第110頁），足認本件應有民法第217
     條第1 項過失相抵法則之適用。本院衡酌被告、被害人陳
    清玉之過失情節及對於事故發生原因力之強弱程度，認被告
    、被害人陳清玉就本件車禍事故之發生，應負之過失責任比
    例各為七成及三成，並依上開規定，由原告就被害人陳清玉
    之過失承擔其責任比例。準此，酌減被告之賠償責任30%後
    ，原告彭義煥及其餘原告得請求被告按70%過失比例賠償之
    金額各為153萬6,578元（計算式：219萬5,112元×30% ＝153
    萬6,578元，元以下四捨五入）、91萬元（計算式：130萬元
    ×30% ＝91萬元）。
　㈤復按保險人依本法規定所為之保險給付，視為被保險人損害
    賠償金額之一部分；被保險人受賠償請求時，得扣除之。強
    制汽車責任保險法第32條定有明文。從而保險人所給付受益
    人之保險金，可視為被保險人或加害人所負損害賠償金額之
    一部分，受害人倘已自保險金獲得滿足，自不得又對被保險
    人或加害人再事請求。經查，原告等人因本件事故業已領取
    強制汽車責任保險理賠金共計201萬1,426元（原告每人領取
    28萬7,346元），其中死亡給付為200萬元，醫療給付為1萬1
    ,426元，另部分之醫療給付14萬7,524元則係匯入被害人陳
    清玉之帳戶以為支付醫療費用等情，已據原告彭義常、陳春
    桃、彭義煥、陳春櫻、彭春華、彭春玲等6人陳明在卷（見
    本院卷第110頁），亦有訴外人國泰世紀產物保險股份有限
    公司111年4月12日國產字第1110400072號含暨所附之理賠明
    細在卷可考（見本院卷第161至171頁），依前開規定，上開
    保險金自應視為被告損害賠償金額之一部分，而予以扣除。
    本件原告等人原得請求被告賠償之數額為原告彭義煥153萬6
    ,578元、其餘原告每人各91萬元，如前所述，經扣除前開原
    告等人個別已領得之保險金，原告等人得向被告請求之金額
    應為原告彭義煥110萬1,708元（計算式：153萬6,578元－28
    萬7,346元－14萬7,524元＝110萬1,708元）、其餘原告每人各
    62萬2,654元（計算式：91萬元－28萬7,346元＝62萬2,654元
    ）。
　㈥被告另抗辯其前於109年4月11日、109年6月10日給付5萬元、
    3萬5,000元予原告彭義煥，於110年3月23日給付6萬5,000元
    予原告陳義鈞等語，並提出收據3紙為憑（見本院卷第97至1
    01頁），原告亦不爭執（見本院卷第109至110頁）。是依上
    開說明，原告等人得請求被告賠償之損害應為原告彭義煥10
    1萬6,708元（計算式：110萬1,708元－5萬元－3萬5,000元＝10
    1萬6,708元）、原告陳義鈞55萬7,654元（計算式：62萬2,6
    54－6萬5,000元＝55萬7,654元、其餘原告每人各62萬2,654元
    。
四、末按給付無確定期限者，債務人於債權人得請求給付時，經
    其催告而未為給付，自受催告時起，負遲延責任；其經債權
    人起訴而送達訴狀，與催告有同一之效力；遲延之債務，以
    支付金錢為標的者，債權人得請求依法定利率計算之遲延利
    息；應付利息之債務，其利率未經約定，亦無法律可據者，
    週年利率為5%，民法第229條第2項、第233條第1項前段、第
    203條分別定有明文。查本件刑事附帶民事起訴狀繕本於110
    年4月21日送達被告（見附民卷第5頁），是原告請求有理由
    部分自起訴狀繕本送達翌日即110年4月22日起加計法定遲延
    利息，亦屬有據。
五、綜上所述，原告等人依侵權行為之法律關係，請求被告給付
    如主文第1、2、3項所示之金額及利息，洵屬有據，應予准
    許；逾此範圍之請求，尚屬無據，應予駁回。
六、本件係依民事訴訟法第427 條第2 項第11款適用簡易訴訟程
    序所為被告一部敗訴之判決，應依同法第389 條第1 項第3 
    款規定，就原告勝訴部分，依職權宣告假執行。又原告就其
    勝訴部分，聲明供擔保宣告假執行，僅係促使法院職權發動
    ，毋庸另予准駁之表示。另被告陳明願供擔保，聲請宣告免
    為假執行，核無不合，爰酌定相當之擔保金額准許之。至原
    告敗訴部分，其假執行之聲請，因訴之駁回已失所附麗，應
    併予駁回。
七、本件事證已臻明確，兩造其餘之攻擊防禦方法及所提證據，
    於判決結果不生影響，爰不一一論列，附此敘明。
八、本件為刑事附帶民事訴訟，免納裁判費用，而向國泰世紀產
    物保險股份有限公司調閱資料之查詢費用100元，本院依民
    事訴訟法第79條命兩造負擔。
中　　華　　民　　國　　111 　年　　5 　　月　　20　　日
                  竹東簡易庭  法  官  黃致毅
以上正本證明與原本無異。
如不服本判決，須於判決送達後20日內向本庭提出上訴狀（應按
他造當事人之人數附繕本）；如委任律師提起上訴者，應一併繳
納上訴審裁判費。
中　　華　　民　　國　　111 　年　　5 　　月　　20　　日
                              書記官  蕭宛琴